臺灣高雄地方法院刑事判決　　　　　　　96年度易字第3070號
公　訴　人　臺灣高雄地方法院檢察署檢察官
被　　　告　丁○○
　　　　　　　　　　7
被　　　告　乙○○
　　　　　　　　　　7
上列被告因侵占案件，經檢察官提起公訴（96年度偵字第13999
號），被告於準備程序中就被訴事實為有罪之陳述，本院合議庭
裁定由受命法官獨任進行簡式審判程序，判決如下：
    主  文
乙○○、丁○○共同犯侵占罪，各處有期徒刑肆月，減為有期徒
刑貳月，如易科罰金，以銀元佰元即新臺幣玖佰元折算壹日。
    事  實
一、乙○○係其旺實業有限公司（下稱其旺公司）負責人，因乙
    ○○長期人在大陸，則由其同居人丁○○負責經營其旺公司
    業務。民國93年1 月5 日，其旺公司須現金週轉，乙○○遂
    委由丁○○以新臺幣（下同）250 萬元之價格，出售丁○○
    所有之車牌號碼：7T─9886號自小客車予合相股份有限公司
    （下稱合相公司），惟因其旺公司仍須使用上開車輛，乃由
    其旺公司向合相公司承租上開車輛，約定租賃期間自93年1
    月5 日起至96年1 月5 日止，每月租金82,500元。嗣乙○○
    、丁○○因合相公司週轉不靈，其等明知所持有使用之上開
    自小客車乃屬合相公司所有，不得擅自出賣、質借，竟共同
    意圖為自己不法之所有，於93年11月中旬某日，由劉學真以
    其名義至位於臺北縣泰山鄉○○路○ 段176 號之八大質借有
    限公司（下稱八大公司）借款70萬元，並將上開自小客車質
    押在八大公司，作為其向八大公司借款之擔保，以此方式將
    上開自小客車侵占入己，致生損害於合相公司。
二、案經合相公司訴由臺北市政府警察局中山分局報告臺灣臺北
    地方法院檢察署檢察官呈請臺灣高等法院檢察署令轉臺灣高
    雄地方法院檢察署檢察官偵查起訴。
    理  由
壹、程序事項
    本件被告乙○○、丁○○所犯係死刑、無期徒刑、最輕本刑
    為3 年以上有期徒刑以外之罪，其於準備程序中就前揭被訴
    事實為有罪之陳述，經受命法官告知簡式審判程序之旨，並
    聽取公訴人、被告及辯護人之意見後，本院認無不得或不宜
    改依簡式審判程序進行之處，爰依刑事訴訟法第273 條之1
    第1 項規定，裁定本件由受命法官獨任進行簡式審判程序，
    合先敘明。
貳、實體事項
一、上開犯罪事實，業據被告乙○○、丁○○於本院審理時坦承
    不諱，核與告訴代理人丙○○、甲○○之指訴情節、證人及
    八大公司店長陶映存證述情節相符，並有汽車買賣合約書、
    車輛租賃契約書各1 紙附卷可稽，足見被告自白與事實相符
    ，應堪採信。本件事證明確，被告上開犯行，堪以認定。
二、新舊法比較
    被告行為後，刑法業於94年2 月2 日修正公布部分條文，並
    於95年7 月1 日施行。依修正後刑法第2 條第1 項規定：「
    行為後法律有變更者，適用行為時之法律。但行為後之法律
    有利於行為人者，適用最有利於行為人之法律。」，此條規
    係規範行為後法律變更所生新舊法律比較適用之準據，是刑
    法第2 條本身雖經修正，尚無比較新舊法之問題，應一律適
    用裁判時之現行刑法第2 條。又比較新舊法時，應就罪刑有
    關之共犯、牽連犯、連續犯、有無累犯加重、自首減輕暨其
    他法定加減原因與加減例等一切情形，綜其全部罪刑之結果
    而為比較，復有最高法院95年度第8 次刑庭會議決議可資參
    照。茲就本案有關之新舊法比較臚列如下：
  (一)關於法定刑罰金刑部分，刑法分則編各罪所定罰金之貨幣單
    位原為銀元，且依修正前刑法第33條第5 款規定，罰金刑為
    1 銀元以上，而有關罰金倍數之調整及銀元與新臺幣之折算
    標準，則定有「罰金罰鍰提高標準條例」及「現行法規所定
    貨幣單位折算新臺幣條例」，除罰金以1 銀元折算3 元新臺
    幣外，並將72年6 月26日以前修正之刑法部分條文罰金數額
    提高2 至10倍，其後修正者則不再提高倍數；嗣修正後刑法
    第33條第5 款則將罰金刑提高為新臺幣1 千元以上，並以百
    元計算之，且因刑法第33條第5 款所定罰金貨幣單位既已改
    為新臺幣，刑法分則編各罪所定罰金之貨幣單位亦應配合修
    正為新臺幣，且考量刑法修正施行後，不再適用「現行法規
    所定貨幣單位折算新臺幣條例」，為使刑法分則編各罪所定
    罰金之最高數額與刑法修正前趨於一致，爰增訂刑法施行法
    第1 條之1 規定，將刑法分則編各罪所定罰金之貨幣單位均
    改為新臺幣，並將72年6 月26日以前修正之刑法部分條文罰
    金數額提高為30倍，其後修正者則提高為3 倍。是以刑法分
    則編各罪所定罰金刑之最高數額，於上開規定修正後仍屬一
    致，並無不同；但其罰金刑之最低數額，修正前為銀元1 元
    即新臺幣3 元以上，因修正後已提高為新臺幣1 千元以上，
    自以修正前之規定較為有利。
  (二)關於共同正犯之規定，修正前刑法第28條規定：「二人以上
    共同『實施』犯罪之行為者，皆為正犯。」與修正後同條：
    「二人以上共同『實行』犯罪之行為者，皆為正犯。」之規
    定，二者在用語上固有不同，惟其修法理由乃在原「實施」
    一詞之範圍，在解釋上是否包括「陰謀共同正犯」及「預備
    共同正犯」存有爭議，為杜爭議，明白宣示本條不包括「陰
    謀共同正犯」及「預備共同正犯」，但仍包括共謀共同正犯
    ，乃將「實施」修正為「實行」，此觀諸立法理由說明即明
    ，是此部分修正應無法律變更問題，應逕行適用行為時即修
    正前刑法第28條之規定。
  (三)關於易科罰金之規定，修正前刑法第41條第1 項前段規定：
    「犯最重本刑為5 年以下有期徒刑以下之刑之罪，而受6 個
    月以下有期徒刑或拘役之宣告，因身體、教育、職業、家庭
    之關係或其他正當事由，執行顯有困難者，得以1 元以上3
    元以下折算1 日，易科罰金。」，又易科罰金折算標準，依
    修正前罰金罰鍰提高標準條例第2 條前段規定（現已刪除）
    ，就其原定數額提高為100 倍折算1 日，即以銀元300 元（
    即新臺幣900 元）折算為1 日。惟現行刑法第41條第1 項前
    段則規定：「犯最重本刑為5 年以下有期徒刑以下之刑之罪
    ，而受6 個月以下有期徒刑或拘役之宣告者，得以新臺幣
    1000 元 、2000元或3000元折算1 日，易科罰金。」，比較
    上開刑法修正前後之易科罰金折算標準，以修正前刑法之規
    定，較有利於被告。
  (四)綜上所述，經本院綜合比較結果，修正後刑法之規定並非較
    有利於被告，參酌修正後刑法第2 條第1 項前段、但書規定
    之「從舊從輕」原則，本案應適用修正前刑法規定為法條適
    用之依據。
三、論罪科刑
    核被告乙○○、丁○○所為，係犯刑法第335 條第1 項普通
    侵占罪。被告乙○○、丁○○就上開侵占犯行，有犯意聯絡
    及行為分擔，為共同正犯。爰審酌被告2 人將其所持有告訴
    人公司所有之車牌號碼：7T─9886號自小客車質押而侵占入
    己，其所為對告訴人公司所造成之財產上損害非輕，惟念及
    其等犯後均已坦承犯行，態度良好，且前無前科，有臺灣高
    等法院被告前案紀錄表2 份在卷可按，素行良好等一切情狀
    ，量處如主文所示之刑。又被告2 人犯罪時間係在96年4 月
    24日以前，所犯之罪核符中華民國96年罪犯減刑條例第2條
    第1 項之規定，復無同條例第3 條規定之除外情事存在，合
    於減刑條件，爰併依同條例第2 條第1 項第3 款之規定，減
    其宣告刑2 分之1 ，並諭知易科罰金之折算標準。
據上論斷，依刑事訴訟法第273 條之1 第1 項、第299 條第1 項
前段，刑法第2 條第1 項前段、修正前刑法第28條、刑法第335
條第1 項、修正前刑法第41條第1 項前段，刑法施行法第1 條之
1 、廢止前罰金罰鍰提高標準條例第2 條，現行法規所定貨幣單
位折算新臺幣條例第2 條，中華民國96年罪犯減刑條例第2 條第
1 項第3 款、第7 條，判決如主文。
中　　華　　民　　國　　96　　年　　11　　月　　13　　日
                  刑事第十庭    法　官  顏銀秋
以上正本證明與原本無異。
如不服本判決，應於判決送達後10日內，向本院提出上訴狀。
中　　華　　民　　國　　96　　年　　11　　月　　13　　日
                                書記官  董明惠
論罪科刑法條
刑法第335條第1項
意圖為自己或第三人不法之所有，而侵占自己持有他人之物者，
處5 年以下有期徒刑、拘役或科或併科1 千元以下罰金。
